【裁判字號】    99,簡上,137
【裁判日期】    990810
【裁判案由】    侵權行為損害賠償
【裁判全文】
臺灣板橋地方法院民事判決             99年度簡上字第137號
上  訴  人  甲○○
被上訴人    丙○○
法定代理人  乙○○
上列當事人間請求侵權行為損害賠償事件，上訴人對於中華民國
臺灣板橋地方法院板橋簡易庭99年度板簡字第243 號第一審判決
提起上訴，經本院於99年7月27日言詞辯論終結，判決如下：
    主  文
原判決關於命上訴人給付超過新台幣玖萬貳仟壹佰柒拾肆元，及
自民國99年2 月7 日起至清償日止，按年息百分之5 計算之法定
遲延利息部分，及該部分假執行之宣告，暨訴訟費用之裁判均廢
棄。
上開廢棄部分，被上訴人在第一審簡易之訴駁回。
其餘上訴駁回。
第一、二審訴訟費用由上訴人負擔新台幣壹仟捌佰參拾元，餘由
被上訴人負擔。
    事實及理由
一、被上訴人主張：被上訴人於民國97年5月30日騎乘車號VOX-8
    75號普重型機車行經板橋市○○街、文化路口，遭上訴人駕
    駛車號183-EJ營小客車碰撞，致被上訴人身體受傷。上訴人
    傷害罪刑責部分，業經本院以98年度交簡上字第160 號判決
    確定。原告因傷至醫院治療，計支付醫藥費用新台幣（下同
    ）12174 元；另被上訴人因傷不良於行，往返醫院支付交通
    費用5000元。被上訴人原任職向東企業社，每日工資1166.6
    元，受傷期間無法工作，計損失工資收入93328 元，以上被
    上訴人之損失計110502元，應由上訴人負賠償之責。另上訴
    人應賠償被上訴人慰撫金150000元。爰依侵權行為損害賠償
    之法律關係，請求上訴人給付260502元及法定遲延利息等情
    （被上訴人於原審訴之聲明：上訴人應給付被上訴人260502
    元，及自訴狀繕本送達翌日起至清償日止，按年息百分之 5
    計算之利息，原審判決上訴人應給付被上訴人112174元，及
    自99年2月7日起至清償日止，按年息百分之五計算之利息。
    駁回被上訴人其餘之訴。上訴人就其敗訴部分聲明不服提起
    上訴，被上訴人則就其敗訴部分，並未聲明不服。）。被上
    訴人於上訴審補陳：被上訴人提供聲請保險給付資料予上訴
    人，上訴人均未辦理。就被上訴人敗訴部分，被上訴人不上
    訴，僅要求上訴人依原審判決給付即可；被上訴人並未與有
    過失，事故路段，並無機車二階段左轉之規劃等語。併為上
    訴答辯聲明：駁回上訴人之上訴。
二、上訴人除原審所辯之外，補陳：被上訴人無照駕駛，及被上
    訴人並未採二段式轉彎，均與有過失，應減輕賠償。又精神
    慰撫金部分亦屬過高，應酌減金額；再者，上訴人因有心肌
    梗塞、高血壓、糖尿病症等語，併為上訴聲明：原判決不利
    於上訴部分廢棄。廢棄部分駁回被上訴人在第一審之訴。
二、經查：
  (一)被上訴人於97年5月30日無駕駛執照騎乘車號VOX-875號普重
    型機車行經臺北縣板橋市○○街、文化路口，遭上訴人駕駛
    車號183-EJ營業小客車碰撞，致被上訴人身體受傷。上訴人
    因過失傷害罪刑責部分，業經本院以98年度交簡上字第 160
    號判決確定，此為兩造所不爭執之事實，殊堪採信。
  (二)至於上開事故現場，並未有兩段轉彎之規劃，此有現場照片
    可稽（兩段式左轉之機車暫停區，係劃設在班馬線前，事故
    現場之班馬線前並未劃設兩段式左轉之機車暫停區，照片上
    之機車暫停位，係直行之機車停車區，位在班馬線後，是事
    故現場並非採兩段式左轉。），是上訴人辯稱上訴人未採兩
    段式左轉，尚有誤會，要不可取。又被上訴人雖自承未有普
    通重型駕駛執照，但無普通重型駕駛執照予駕駛普通重型，
    僅係違反交通法規，尚不得徒憑無普通重型駕駛執照而駕駛
    普通重型，即逕認係有過失。況本件車禍，係上訴人撞及被
    上訴人之機車右後方，難認被上訴人究有何過失之事實。此
    外，上訴人並未確實積極舉證證明被上訴人確就本件車禍與
    有過失之事實，自難認被上訴人應負與有過失責任。是上訴
    人辯稱被上訴人與有過失等語，殊不可取。
  (三)按因故意或過失，不法侵害他人之權利者，負損害賠償責任
    ；又不法侵害他人之身體、健康、名譽、自由、信用、隱私
    、貞操，或不法侵害其他人格法益而情節重大者，被害人雖
    非財產上之損害，亦得請求賠償相當之金額，民法第184 條
    第1項前段、民法第195 條第1項分別定有明文。上訴人因過
    失致被上訴人受傷，揆諸前揭規定，上訴人自應負損害賠償
    責任。查原審駁回被上訴人部分，被上訴人並未聲明不服，
    本院自無再就該駁回部分予以審究（民事訴訟法第436條之1
    第3項、第445 條第1項），僅就本件上訴人上訴之範圍內即
    原審判決上訴人應賠償（醫藥費12174 元、慰撫金10萬元及
    法定遲延利息）之範圍部分，分別審究如下：
    (1)醫藥費用部分：
      被上訴人主張受有醫藥費用12174 元之損失，業據被上訴
      人提出醫療費用收據影本18紙為證，此為上訴人所未爭執
      ，且核均為醫療所必要之費用，是被上訴人請求上訴人賠
      償醫藥費12174元，為有理由，應予准許。
    (2)慰撫金元部分：
      按不法侵害他人之身體，被害人受有非財產上損害，請
        求加害人賠償相當金額之慰撫金時，法院對於慰撫金之
        量定，應斟酌實際加害情形、所造成之影響、被害人痛
        苦之程度、兩造之身分地位經濟情形及其他各種狀況，
        以核定相當之數額（最高法院47年台上字第1221號、51
        年台上字第223號判例意旨參照）。
      如前所述，上訴人確有過失致本件車禍傷害被上訴人身
        體之事實，使被上訴人身體法益遭受到傷害，則被上訴
        人受有精神上之痛苦，自堪認定。是被上訴人自得依上
        開規定請求非財產上之損害賠償即精神慰撫金。而非財
        產上之損害賠償，固非如財產損失之有價額可以計算，
        但仍應以被害人精神上所受之苦痛為準據，因此就被害
        人所受無形之苦痛予以賠償，應審酌被害人地位、身分
        、家庭狀況及加害人之地位，資力及加害之程度，核定
        相當數額。本院斟酌兩造實際情況，依上訴人陳明係高
        中畢業，擔任司機為業，名下並無資產；被上訴人不識
        字，名下有房屋等語（見99年7 月27日言詞辯論筆錄）
        ，暨兩造之身分、地位、家庭狀況、資力及被上訴人受
        傷痛苦程度，與上訴人有心肌梗塞、高血壓、糖尿病症
        在身之情等一切情狀，認為原審判決上訴人給付10萬元
        慰撫金額，尚屬過高，應予酌減為8 萬元，方屬公允。
        是被上訴人請求上訴人賠償8 萬元精神慰撫金部分，為
        有理由，應予准許；逾此部分慰撫金之請求，尚乏依據
        ，應予駁回。
    按民法第229條第2項規定：「給付無確定期限者，債務人
      於債權人得請求給付時，經其催告而未為給付，自受催告
      時起，負遲延責任。其經債權人起訴而送達訴狀，或依督
      促程序送達支付命令，或為其他相類之行為者，與催告有
      同一之效力。」、同法第203 條規定：「應付利息之債務
      ，其利率未經約定，亦無法律可據者，週年利率為百分之
      五。」，本件被上訴人起訴請求上訴人應給付自起訴狀繕
      本送達上訴人之翌日起至清償日止，按週年利率百分之5
      計算之法定遲延利息，經核上開規定，於法有據，應予准
      許。
五、綜上所述，被上訴人主張本件車禍因上訴人之過失，致傷害
    被上訴人，且具有因果關係，核屬有據，要可採信。上訴人
    所辯被上訴人與有過失，尚乏依據，要無可取。從而，被上
    訴人依侵權行為損害賠償之法律關係，請求上訴人給付9217
    4元及自99年2月7日起至清償日止，按年息百分之5計算之法
    定遲延利息，為有理由，應予准許；逾此部分之請求，為無
    理由，應予駁回。又，上開應准許部分，原審依職權宣告假
    執行；至於被上訴人敗訴部分，自不得依職權宣告假執行。
    原審就超過上開應准許部分，為上訴人敗訴之判決，並依職
    權為假執行之宣告，自有未洽。上訴意旨就此部分指摘原判
    決不當，求予廢棄改判，為有理由。至於上開應准許部分，
    原審判命上訴人給付，並為假執行之宣告，核無違誤，上訴
    意旨，就此部分，仍執陳詞，指摘原判決不當，求予廢棄，
    為無理由，應駁回其上訴。
八、訴訟費用負擔之依據：民事訴訟法第79條、第87條第1項。
中    華    民    國    99    年    8    月    10     日
                  民事第二庭    審判長法  官  陳麗玲
                                      法  官  張谷輔
                                      法  官  李行一
以上正本證明與原本無異。
本判決不得上訴。
中    華    民    國    99    年    8    月    10     日
                                      書記官  蔡於衡

司法院資訊處製作；財團法人民間司法改革基金會備份。
